【裁判字號】    91,交簡上,69
【裁判日期】    920312
【裁判案由】    公共危險
【裁判全文】
臺灣高雄地方法院刑事判決                        九十一年度交簡上字第六九號
    上  訴  人  丁○○
    即  被  告
    公  訴  人  臺灣高雄地方法院檢察署檢察官
右上訴人因公共危險等案件，不服臺灣高雄地方法院高雄簡易庭九十一年度旗交簡字
第八十五號中華民國九十一年六月二十八日第一審簡易判決（臺灣高雄地方法院檢察
署檢察官聲請簡易判決處刑案號：九十一年度偵字第五九七八號）關於傷害罪部分，
提起上訴，本院管轄之第二審合議庭判決如左：
      主  文
原判決關於傷害部分撤銷。
丁○○被訴傷害部分無罪。
      理  由
一、公訴意旨略以：被告即上訴人丁○○於民國九十一年三月十四日零時四十分，酒
    後已無能力安全駕駛動力交通工具，卻仍騎乘牌照號碼為ＸＥＦ─０二一號之機
    車，沿高雄市○○○路由南向北行駛（該酒醉駕車部分業經原審判處罰金八千元
    ，該部分未經上訴，業已確定在案），在途經該路六十四號前撞及甲○○所騎乘
    、後載丙○○、牌照號碼為ＵＺＨ－六三五號之機車，丁○○因一時氣憤，竟持
    扳手毆打甲○○及丙○○二人，致其二人摔倒在地，並因此造成甲○○臉部及頸
    部擦傷，丙○○右手肘擦傷，經警查獲，當場測得其呼氣之酒精濃度為每公升零
    點七二毫克，因認上訴人涉犯刑法第二百七十七條第一項之傷害罪嫌等語。
二、按犯罪事實應依證據認定之，無證據不得推定其犯罪事實，又不能證明被告犯罪
    者，應諭知無罪之判決，刑事訴訟法第一百五十四條、第三百零一條第一項分別
    定有明文。而刑事訴訟法上所謂認定犯罪事實之證據，係指足以認定被告確有犯
    罪行為之積極證據，如未能發現相當證據或證據不足以證明，自不能以推測方法
    或擬制之詞，為判斷資料（最高法院二十九年上字第三一０五號、四十年臺上字
    第八六號判例參照）。又告訴人之告訴，係使被告受刑事訴追或處罰為目的，必
    其指訴尚有其他旁證可資參酌而查與事實相符，始得據為認定被告犯罪之依據；
    又認定不利於被告之事實，須依積極證據，苟積極證據不足為不利於被告事實之
    認定時，即應為有利於被告之認定，不必有何有利之證據（最高法院七十三年度
    台上字第二二八一號、三十年度上字第八一六號判例參照）。
三、公訴人認被告涉犯刑法第二百七十七條第一項之傷害罪嫌，無非係以右揭事實業
    據告訴人甲○○及丙○○於警訊中指訴甚詳，並有告訴人所提出之驗傷診斷書附
    卷可資佐證等為其論罪依據。惟訊據上訴人固坦承其於案發當日確有酒後駕車，
    並與告訴人甲○○所騎乘之機車發生碰撞，且因告訴人甲○○與丙○○之口氣不
    佳，一時氣憤始以扳手敲打丙○○所戴之安全帽，並在與甲○○發生拉扯中不慎
    推倒甲○○，以致甲○○撞到護欄等情，惟堅決否認有何傷害之犯行，並辯稱公
    訴人所指告訴人甲○○與丙○○於當日所受之傷害，並非因其敲打安全帽及拉扯
    行為所致，實係兩車發生車禍碰撞時所受之傷害等語。經查：
  (一)參以告訴人甲○○於警訊中係指稱：「..... 後來對方【指上訴人】手持扳手敲
    打我的機車，然後接著我的附載人【指丙○○】頭部也遭對方敲打（當時有戴安
    全帽），打完後，對方朝我的頭部敲打」（參警卷第二頁正面）及告訴人丙○○
    於警訊中所指述：「..... 我與甲○○摔倒在地，丁○○趁我倆倒地尚未爬起來
    時，即持乙支扳手猛力敲打我頭部，及甲○○頭部，並將甲○○抓傷猛力撞上道
    路施工鐵架圍牆」等語（參警卷第三頁背面），再酌以上訴人上開所辯，足認上
    訴人確有以自備之扳手敲打告訴人丙○○所戴之安全帽、亦有與告訴人甲○○發
    生拉扯，以致甲○○撞到道路施工鐵架圍牆部分；然告訴人甲○○雖指稱上訴人
    曾以扳手敲打其頭部一節，業據上訴人所否認；且查，上訴人於當日所持之扳手
    既可於敲打丙○○所戴之安全帽時，致該安全帽發生凹陷（此可參警卷第十二頁
    背面第一張照片關於藍色安全帽部分），則若上訴人確以該扳手敲打告訴人甲○○之頭部，則甲○○應當受有相當嚴重之頭部挫傷，始合常理，然就告訴人甲○○所提出之診斷證明書所載之病名「臉部（右額）、頸部擦傷」觀之，尚非嚴重
    之傷害，且該「臉部、頸部擦傷」亦顯非上訴人以扳手敲擊甲○○頭部所受之傷
    害所致；再上訴人雖另有拉扯告訴人甲○○並致甲○○撞到路旁圍籬，已如前述
    ，然該舉動若用力過猛，雖可能造成被拉扯人受有傷害，然甲○○於上開敘述上
    訴人之傷害行為時，均未曾述及有關該傷害係因上訴人之拉扯及撞擊圍籬所致，
    顯見告訴人甲○○所受之傷害，亦與上訴人之推扯行為無關；再參以甲○○於警
    訊中就警察詢其是否受傷時，係答以：「我的頭前額及頸部受傷及左腳掌處擦傷
    【車禍受傷】」等語（參警卷第二頁面），而證人乙○○即上訴人當日所附載之
    人亦到庭證稱：「（案發情形？）..... 撞倒之後我們本來要扶他們，後來他們
    口氣不好，雙方就發生爭吵，後來上訴人就將前座駕駛拉到工程的籬笆旁使他背
    靠籬笆，上訴人就拿扳手打他的安全帽」、「（上訴人是否還有對其他人有強制
    或傷害的行為？）沒有了」等語（參本院卷第四十五頁，惟經上訴人以扳手敲擊
    安全帽者應為丙○○、經上訴人拉扯以致撞擊路旁施工圍籬者應為甲○○，兩人
    並非一人，已如上述，證人該部分之記憶應有所誤），是足認上訴人並未持扳手
    敲打告訴人甲○○之頭部，而告訴人甲○○於當日所受臉部及頸部之擦傷亦與上
    訴人相對面推扯甲○○，以致甲○○之背部撞到路旁圍籬之行為無關，而應如告
    訴人甲○○於警訊中所陳係因車禍受傷所致。
  (二)另自告訴人丙○○於案發當日所受之傷勢「右手肘擦傷」（參警卷第十一頁所附
    之診斷證明書）觀之，此應與上訴人以扳手敲打告訴人丙○○頭上所戴之安全帽
    無關；至告訴人丙○○雖另指述因上訴人敲打其安全帽，致該安全掉落在地上，
    其本身亦隨之摔倒在地，致身體受傷等語（參警卷第三頁背面），然告訴人甲○○上開於警訊中既係稱：「我的附載人頭部也遭對方敲打（當時有戴安全帽），
    打完後，對方朝我的頭部敲打」等語，並未提及告訴人丙○○因上訴人之敲打動
    作而摔倒在地之情形，且告訴人丙○○亦於警訊中指稱上訴人係乘其與告訴人甲○○因雙方車輛發生碰撞摔倒在地，尚未爬起來之際，以扳手敲打其安全帽，已
    如上述，是上訴人於敲打丙○○所戴之安全帽時，丙○○既尚摔倒在地上，並未
    起身，上訴人又如何以敲打安全帽之舉動致丙○○再次摔倒，此顯有矛盾之處，
    故告訴人丙○○上開指述，顯不可採。準此而論，足認告訴人丙○○於案發當日
    所受手肘之擦傷，亦非上訴人所造成。
  (三)綜上所述，足見上訴人所辯，尚可採信。是上訴人被訴傷害部分，除告訴人之指
    訴外，又查無其他積極證據足資證明上訴人有公訴人所指訴之上開傷害犯行。揆
    之上開法條規定及判例意旨，本件既不能證明被告有該部分犯罪，自應諭知被告
    該部分無罪之判決。
四、從而，對於上訴人被訴對告訴人甲○○、丙○○為前開傷害部分，既不能證明上
    訴人犯罪，自應諭知上訴人該部分無罪之判決，原審失察，就上訴人被訴傷害部
    分為論罪科刑之判決，自有未洽。上訴人以上開情詞為由，執為上訴，即屬有據
    ，上訴為有理由，自應由本院將原判決關於上訴人被訴傷害部分撤銷，另為上訴
    人無罪之諭知。
五、另上訴人被訴公共危險部分，已據原審簡易判決確定，併敘明之。
據上論斷，應依刑事訴訟法第四百五十五條之一第一項、第三項、三百六十九條第一
項前段、第三百六十四條、第三百零一條第一項，判決如主文。
本案經檢察官楊碧瑛到庭執行職務。
中      華      民      國      九十二      年      三      月    十二  日
                                    臺灣高雄地方法院刑事第二庭
                                        審判長法官    莊崑山
                                              法官    吳為平
                                              法官    林靜梅
右正本證明與原本無異。
不得上訴。
                                            書記官    洪生輝
中    華    民    國      九十二      年      三      月      十二      日


司法院資訊處製作；財團法人民間司法改革基金會備份。
